【裁判字號】    97,訴,1775
【裁判日期】    971124
【裁判案由】    毒品危害防制條例
【裁判全文】
臺灣臺北地方法院刑事判決              97年度訴字第1775號
公  訴  人  臺灣臺北地方法院檢察署檢察官
被      告  甲○○
                    （現另案於臺灣臺北監獄執行中）
上列被告因毒品危害防制條例案件，經檢察官提起公訴（97年度
毒偵字第2871號），被告於本院準備程序進行中就被訴事實為有
罪之陳述，經合議庭裁定改行簡式審判程序，本院判決如下：
    主  文
甲○○施用第一級毒品，累犯，處有期徒刑拾月。
    事  實
一、甲○○前因違反麻醉藥品管理條例案件，經臺灣雲林地方法
    院先後判處有期徒刑3月及4月，分別於民國85年8月26日、
    86年3月10日易科罰金執行完畢；復因施用毒品，經臺灣臺
    中地方法院裁定送觀察勒戒，因有繼續施用毒品之傾向，由
    同法院以87年度毒聲字第2712號裁定施以強制戒治1年，於
    執行期滿3月後再經同法院裁定停止戒治，所餘期間付保護
    管束，並於88年10月26日期滿未被撤銷，而視為強制戒治期
    滿，由臺灣臺中地方法院檢察署檢察官於89年2月21日以89
    年度戒毒偵字第111號為不起訴處分確定；復於90年間因施
    用毒品案件，經本院以90年度毒聲字第1470號裁定令入戒治
    處所戒治後，於91年4月9日停止戒治出所，且經本法以90年
    度訴字第872號判決判處有期徒刑8月確定，並於92年4月30
    日縮短刑期執行完畢；又於92年間因施用毒品案件，經臺灣
    臺東地方法院以92年度訴字第59號判決判處有期徒刑5月確
    定，並於92年12月28日徒刑執行完畢；另於94年間因竊盜、
    施用毒品案件，經臺灣士林地方法院分別以94年度士簡字第
    506號、94年度訴字第626號、94年度易字第1013號判決處有
    期徒刑5月、9月、10月確定，而於96年7月16日經同法院以
    96年度聲減字第204號減刑為應執行有期徒刑11月，甫於96
    年7月16日執行完畢出監。詎其猶不知悛悔，竟仍基於施用
    第一級毒品之犯意，於97年1月10日，在臺北市○○路459巷
    3弄8之1號，施用第一級毒品海洛因。
二、案經臺灣臺北地方法院檢察署檢察官自動檢舉偵查起訴，甲
    ○○於準備程序進行中就被訴事實為有罪之陳述，經合議庭
    裁定改行簡式審判程序。
    理  由
一、前揭事實，業據被告迭於偵查中檢察官訊問時、本院準備程
    序中及審理時坦承不諱（見臺灣臺北地方法院檢察署《臺
    北地檢署》97年度毒偵字第2871號卷第5頁至第6頁、本院卷
    第27頁至第31頁反面），核與證人林江典在97年7月23日於
    臺灣臺北地方法院檢察署檢察官訊問時供述之情節相符（見
    臺北地檢署97年度毒偵字第1492號卷第59頁至第61頁），並
    有證人林江典之臺灣尖端先進生技醫藥股份有限公司97年1
    月23日濫用藥物檢驗報告1份（見臺北地檢署97年度毒偵字
    第149 2號卷第12頁）在卷可憑，足徵被告任意性自白核與
    事實相符，堪以採信。
二、又被告前因違反麻醉藥品管理條例案件，經臺灣雲林地方法
    院先後判處有期徒刑3月及4月，分別於85年8月26日、86 年
    3月10日易科罰金執行完畢；復因施用毒品，經臺灣臺中地
    方法院裁定送觀察勒戒，因有繼續施用毒品之傾向，由同法
    院以87年度毒聲字第2712號裁定施以強制戒治1年，於執行
    期滿3月後再經同法院裁定停止戒治，所餘期間付保護管束
    ，並於88年10月26日期滿未被撤銷，而視為強制戒治期滿，
    由臺灣臺中地方法院檢察署檢察官於89年2月21日以89年度
    戒毒偵字第111號為不起訴處分確定；復於90年間因施用毒
    品案件，經本院以90年度毒聲字第1470號裁定令入戒治處所
    戒治後，於91年4月9日停止戒治出所，且經本法以90年度訴
    字第872號判決判處有期徒刑8月確定，並於92年4月30日縮
    短刑期執行完畢；又於92年間因施用毒品案件，經臺灣臺東
    地方法院以92年度訴字第59號判決判處有期徒刑5月確定，
    並於92年12月28日執行完畢；另於94年間因竊盜、施用毒品
    案件，經臺灣士林地方法院分別以94年度士簡字第506號、
    94年度訴字第626號、94年度易字第1013號判決處有期徒刑5
    月、9月、10月確定，而於96年7月16日經同法院以96年度聲
    減字第204號減刑為應執行有期徒刑11月，甫於96年7月16日
    執行完畢出監等情，有臺灣高等法院被告前案紀錄表（見本
    院卷第3頁至第14頁）在卷可參。復按施用第一級毒品為犯
    罪行為，毒品危害防制條例第10條第1項定有處罰明文。故
    施用第一級毒品者，依前揭規定本應科以刑罰，惟基於刑事
    政策，對合於一定條件之施用者，則依同條例第20條、第23
    條之規定，施以觀察、勒戒或強制戒治之保安處分。又毒品
    危害防制條例於92年7月9日修正公布，自93年1月9日施行。
    其中第20條、第23條將施用毒品之刑事處遇程序，區分為「
    初犯」及「5年內再犯」、「5年後再犯」。依其立法理由之
    說明：「初犯」，經觀察、勒戒或強制戒治後，應為不起訴
    處分或不付審理之裁定；「5年內再犯」者，因其再犯率甚
    高，原實施之觀察、勒戒及強制戒治既已無法收其實效，爰
    依法追訴或裁定交付審理。至觀察、勒戒或強制戒治執行完
    畢釋放後，「5年後再犯」者，前所實施之觀察、勒戒或強
    制戒治已足以遮斷其施用毒品之毒癮，為期自新及協助其斷
    除毒癮，仍適用「初犯」規定，始應先經觀察、勒戒、強制
    戒治之程序。從而依該次修正後之規定，僅限於「初犯」及
    「5年後再犯」2種情形，應先經觀察、勒戒或強制戒治之程
    序，此乃該條例第10條之例外規定。倘被告於5年內已再犯
    ，經依法追訴處罰，縱其第3次（或第3次以上）再度施用毒
    品之時間，在初犯經觀察、勒戒或強制戒治執行完畢釋放5
    年以後，因與單純之「5年後再犯」之情形有別，不合於「5
    年後再犯」之例外規定；且因已於「5年內再犯」，顯見其
    再犯率甚高，原實施觀察、勒戒或強制戒治，已無法收其實
    效，即應回歸原則性規定，由檢察官逕行起訴，依該條例第
    10條處罰等，有最高法院95年度台非字第161號、第190號、
    第246號判決、第296號、第310號、96年度台非字第236號判
    決意旨，以及最高法院95年度第7次刑事庭會議可資參佐。
    是以，本件被告施用海洛因之時間雖距前次強制戒治釋放時
    已逾5年，然揆諸前開說明，其本次施用毒品犯行仍應依法
    追訴處罰。從而，本件事證明確，被告施用第一級毒品之犯
    行明確，應依法論科。
三、按施用海洛因後會影響記憶能力及自主神經系統，判斷力及
    意志力亦均受限制，甚至引起精神錯亂，抑制呼吸，並具有
    成癮性、濫用性，戒解不易，嚴重戕害人之身心健康，危害
    社會，故依據毒品危害防制條例第2條第2項第1款為第一級
    毒品，不得非法施用、持有。故核被告所為，係犯毒品危害
    防制條例第10條第1項施用第一級毒品罪。被告施用第一級
    毒品海洛因前後持有第一級毒品海洛因之低度行為，應為施
    用之高度行為吸收，不另論罪。又被告有如前開事實欄所載
    之前科紀錄，有臺灣高等法院被告前案紀錄表在卷（見本院
    卷第3頁至第14頁）可稽，其於五年內故意再犯本案有期徒
    刑以上之罪，為累犯，應依刑法第47條第1項規定加重其刑
    。爰審酌被告不思上進，沾染施用毒品之惡習，且前已因施
    用毒品案件，經觀察勒戒、強制戒治後，仍未能把握自新機
    會徹底戒除施用毒品之惡習，而再施用足以導致人體機能發
    生依賴性、成癮性及抗藥性等障礙之第一級毒品海洛因，戕
    害自身健康，漠視法令禁制，惟尚能坦承犯行，犯後態度甚
    佳，暨其犯罪動機、手段、施用毒品之次數等一切情狀，量
    處如主文所示之刑。
據上論斷，應依刑事訴訟法第273條之1第1項、第299條第1項前
段，毒品危害防制條例第10條第1項，刑法第11條前段、第47條
第1項，判決如主文。
本案經檢察官賴秋萍到庭執行職務。
中    華    民    國     97     年   11   月    24    日
                  刑事第五庭    法  官  鄭昱仁
以上正本證明與原本無異
如不服本判決，應於判決送達後10日內（應抄附繕本）向本院提
出上訴狀（上訴書狀應敘述具體理由。上訴書狀未敘述上訴理由
者，應於上訴期間屆滿後二十日內補提理由書於原審法院。）。
                                書記官  宋德華
中    華    民    國     97     年   11   月    24    日
附錄本案論罪科刑法條：
毒品危害防制條例第10條
施用第一級毒品者，處 6 月以上 5 年以下有期徒刑。
施用第二級毒品者，處 3 年以下有期徒刑。


司法院資訊處製作；財團法人民間司法改革基金會備份。
